【裁判字號】    90,保險,50
【裁判日期】    900928
【裁判案由】    損害賠償
【裁判全文】
臺灣高雄地方法院民事判決  九十年度保險字第五○號
    原      告  統一安聯產物保險股份有限公司
    法定代理人  甲○○
    訴訟代理人  乙○○
    被      告  丙○○
右當事人間損害賠償事件，本院判決如左：
    主    文
被告應給付原告新臺幣柒拾肆萬捌仟伍佰陸拾肆元，及自民國九十年五月二十六日起
至清償日止按週年利率百分之五計算之利息。
訴訟費用由被告負擔。
    事實及理由
一、本件被告經合法通知，未於言詞辯論期日到場，核無民事訴訟法第三百八十六條
    所列各款情形，爰依原告之聲請，由其一造辯論而為判決。
二、原告主張：被告丙○○於民國八十九年三月十五日六時許，駕駛其所有之ＹＪ—
    ９４７６號自小客車，於高雄縣大寮鄉○○村○○路與新厝路口時，因未注意車
    前狀況，轉彎車未讓直行車先行，撞及騎乘車號ＤＩＩ—９０７號機車之第三人
    黃建修及黃建壽，致該二人受傷，前開機車曾由所有人向原告投保強制汽車責任
    險，當時尚在保險期間內，原告經車輛所有人書面通知，並派員向警方查證屬實
    後，即依強制汽車責任保險法規定賠償黃健壽殘廢給付新臺幣（下同）一百萬元
    醫療給付三萬四千八百零七元，共計一百零三萬四千八百零七元，賠償黃健修醫
    療給付三萬四千五百七十元，依本案肇事情形，被告當負肇事主因，應負七成責
    任，爰依強制汽車責任保險法第三十一條、民法第一百九十一條之二、第一百九
    十三第一項規定，聲明請求判決命被告給付七十四萬八千五百六十四元，及自支
    付命令送達翌日起至清償日止，按週年利率百分之五計算之利息等語。
三、按當事人對於他造主張之事實，已於相當時期受合法通知，而於言詞辯論期日不
    到場，亦未提出準備書狀爭執者，視同自認。民事訴訟法第二百八十條第三項定
    有明文。查原告主張之前揭事實，業據其提出汽車出險通知書、臺灣高雄地方法
    院檢察署檢察官八十九年度偵字第一五五九八號起訴書各一件、理算書、診斷證
    明書、看護費用證明各二件及醫療收據九件為證，且經本院依職權調閱臺灣高雄
    地方法院檢察署檢察官八十九年度偵字第一五五九八號、本院八十九年度交易字
    第八五七號交通事件卷宗，查核屬實，堪信為真實。
四、原告係代位被害人黃健修及黃建壽向被告請求賠償醫藥費支出、看護費用、勞動
    能力減損等財產上損害，就其各部分損害之主張是否有理由，審酌如左：
（一）被害人黃健修部分：原告就被害人黃健修部分，代位請求醫藥費及看護費用三
      萬四千五百七十元，有原告提出之黃健修診斷證明書、看護費用證明單、理算
      書各一件及醫療費用收據四件為證，核屬相符，原告主張此部分損害金額應為
      真實。
（二）被害人黃健壽部分：原告就被害人黃健壽部分，代位請求醫藥費、看護費用、
      勞動能力減損等損害，各項金額分述如左：
    １醫藥費：被害人黃健壽支出醫藥費三萬四千八百零七元部分，有原告提出之診
      斷證明書一件、醫療費用收據五件為證，核屬相符，此部分損害金額應為真實
      。
    ２看護費用：被害人黃健壽支出看護費用六萬元部分，有原告提出之診斷證明書
      及看護費用證明各一件為證，該診斷證明書載明黃健壽因本件車禍事故受傷「
      終身日常生活須人扶助」等語，看護費用證明則載明看護六十日，每日費用一
      千元，共計六萬元，即原告可代位主張請求終身之看護費用，惟僅主張六十日
      看護費用，此部分損害金額亦有理由。
    ３勞動能力減損：原告就其餘金額主張為被害人黃健壽勞動能力減損，據原告提
      出之黃健壽診斷證明書所載：「黃健壽因中樞神經受損致精神遺存高度障害，
      終身不能從事任何工作」等語，黃健壽於本件車禍發生當時年齡為十六歲又十
      個月，參照八十八年臺閩地區簡易生命表，自其成年時計算平均餘命為五十三
      點六六年，依行政院勞工委員會公布之現行基本工資為每月一萬五千八百四十
      元，是黃健壽勞動能力減損為四百九十五萬五千一百二十六元（１５８４０基
      本工資×３１２．８２３６五十三點六六年霍夫曼係數＝0000000小數
      點以下四捨五入）。
    ４綜上所述，被害人黃健壽損害金額總計為（３４８００＋６００００＋000
      0000＝0000000）五百零四萬九千九百三十三元。
五、又按損害之發生或擴大，被害人與有過失者，法院得減輕賠償金額，或免除之。
    民法第二百十七條第一項定有明文。本件被害人黃健修騎乘機車搭載黃健壽時，
    黃健壽並未依法戴安全帽，依本院職權調查之高雄醫學大學附設中和紀念醫院腦
    神經外科主任所撰「騎乘機車強制戴安全帽對頭部之保護作用」一文所載，騎乘
    機車戴安全帽可降低頭部外傷發生率百分之五十四，而黃健壽所受傷害即為頭部
    外傷，是本院認就被害人黃健壽損害部分，被告僅須負百分之四十六之責任，是
    就被害人黃健壽部分，其可向被告請求之金額為（0000000×４６﹪＝0
    000000小數點以下四捨五入）二百三十二萬二千九百六十九元，超過原告
    代位請求之金額。
六、汽車、機車或其他非依軌道行駛之動力車輛，在使用中加損害於他人者，駕駛人
    應賠償因此所生之損害；不法侵害他人之身體或健康者，對於被害人因此喪失或
    減少勞動能力或增加生活上之需要時，應負損害賠償責任；給付無確定期限者，
    債務人於債權人得請求給付時，經其催告而未為給付，自受催告時起，負遲延責
    任。其經債權人起訴而送達訴狀，或依督促程序送達支付命令，或為其他相類之
    行為者，與催告有同一之效力；遲延之債務，以支付金錢為標的者，債權人得請
    求依法定利率計算之遲延利息；應付利息之債務，其利率未經約定，亦無法律可
    據者，週年利率為百分之五；汽車交通事故之發生，如可歸責於被保險人或加害
    人以外之第三人者，保險人得於給付金額範圍內代位行使被保險人對於該第三人
    之損害賠償請求權。民法第一百九十一條之二、第一百九十三條第一項、第二百
    二十九條第二項、第二百三十三條第一項、第二百零三條及強制汽車責任保險法
    第三十一條第一項分別定有明文。綜上所述，原告依前開法律規定，請求被告給
    付原告七十四萬八千五百六十四元，及自支付命令送達翌日即九十年五月二十六
    日起至清償日止，按週年利率百分之五計算之利息，為有理由，應予准許。
七、訴訟費用負擔之依據：民事訴訟法第七十八條。
中      華      民      國    九十      年      九      月      二十八  日
                              臺灣高雄地方法院民事第六庭
~B法      官  陳業鑫
右為正本係照原本作成。
如不服本判決，應於送達後廿日內，向本院提出上訴狀並表明上訴理由，如於本
判決宣示後送達前提起上訴者，應於判決送達後十日內補提上訴理由書（須附繕本）。
中      華      民      國    九十      年      九      月      二十八  日
~B法院書記官  陳素徵


司法院資訊處製作；財團法人民間司法改革基金會備份。
